【裁判字號】    97,訴,227
【裁判日期】    970430
【裁判案由】    違反森林法
【裁判全文】
臺灣嘉義地方法院刑事判決               97年度訴字第227號
公  訴  人  臺灣嘉義地方法院檢察署檢察官
被      告  甲○○
上列被告因違反森林法案件，經檢察官提起公訴（97年度偵字第
1445號），被告於準備程序中就被訴事實為有罪之陳述，本院合
議庭裁定由受命法官改依簡式審判程序審理，判決如下：
    主  文
甲○○於保安林，竊取森林主產物，而為搬運贓物，使用車輛，
累犯，處有期徒刑拾月，併科罰金新臺幣拾陸萬元，罰金如易服
勞役，以新臺幣壹仟元折算壹日。扣案鋤頭及手鋸各壹支，均沒
收。
    事  實
一、甲○○前因贓物案件，經臺灣高等法院臺南分院以九十年度
    上易字第一四九一號判決判處有期徒刑二年，經上訴，由最
    高法院於民國九十一年一月十日駁回上訴確定，並於九十二
    年四月二十三日縮短刑期假釋出監，交付保護管束，於九十
    三年一月十九日保護管束期滿，所餘未執行之刑，以已執行
    完畢論，竟仍不知悔改，明知嘉義縣大埔鄉大埔事業區七十
    一林班地係屬國有保安林地，竟未經許可，基於意圖為自己
    不法所有之竊盜犯意，於九十七年一月十八日上午九時許，
    駕駛車牌號碼Ｎ３－３５９２號自用小貨車，至上揭保安林
    地座標ＴＷＤ９７（Ｘ：２１４５０５、Ｙ：000000
    0）處，攜帶其所有，客觀上足對人之生命、身體、安全構
    成威脅，具有殺傷力之鋤頭及手鋸各一支，將坐落在上揭座
    標位置，為行政院農業委員會林務局嘉義林區管理處（下稱
    嘉義林區管理處）所有之「七里香」樹木一株〔山價為新臺
    幣（下同）八萬元〕，持鋤頭及手鋸將樹木挖掘後搬運至上
    揭自用小貨車載離現場得手，嗣因貨車故障，遂連同七里香
    樹停放在臺三號省道第三二五公里往草山方向處路邊，嗣警
    於九十七年一月二十日上午十一時許巡經該處，查悉上情，
    並扣得甲○○所有前揭鋤頭及手鋸各一支。
二、案經嘉義市警察局移送臺灣嘉義地方法院檢察署檢察官偵查
    起訴。
    理  由
壹、程序事項
    查本件被告甲○○所犯為死刑、無期徒刑、最輕本刑為三年
    以上有期徒刑以外之罪，且非高等法院管轄第一審之案件，
    經本院合議庭裁定由受命法官行準備程序時，被告就被訴事
    實為有罪之陳述後，復經本院合議庭裁定由受命法官獨任行
    簡式審判程序，是其證據之調查，自不受刑事訴訟法第一百
    五十九條第一項、第一百六十一條之二、第一百六十一條之
    三、第一百六十三條之一及第一百六十四條至第一百七十條
    規定之限制，合先敘明。
貳、實體事項
一、上揭事實，業據被告甲○○於警詢、偵訊及本院審理時坦承
    不諱（見警卷第二至四頁；偵查卷第七頁；本院卷第二十一
    頁），核與證人即嘉義林區管理處觸口工作站技術士丙○○
    、乙○○、被告之父親陳民川分別於警詢時證訴之情節相符
    （見警卷第七至九、十一至十四頁），並有同意書、扣押筆
    錄、扣押物品目錄表、扣押物品收據、森林暨自然保育警察
    隊嘉義分隊責付保管書、森林被害告訴書、大埔事業區第七
    十一林班七里香國有林產物被害價格查定書（認定山價為八
    萬元）、盜採位置圖、照片四張、車籍查詢基本資料詳細畫
    面等件在卷可稽（見警卷第十五至二十七頁），復有扣案被
    告所有，供本件竊取七里香樹木所用之鋤頭及手鋸各一支存
    卷為憑，足為補強證據，堪以擔保被告自白之真實性。又按
    森林係指林地及其群生竹、木之總稱。而所謂森林主產物，
    依國有林林產物處分規則第三條第一款之規定，係指生立、
    枯損、倒伏之竹木及餘留之根株、殘材而言。是森林主產物
    ，並不以附著於其生長之土地，仍為森林構成部分者為限，
    尚包括已與其所生長之土地分離，而留在林地之倒伏竹、木
    、餘留殘材等，至其與所生長土地分離之原因，究係出於自
    然力或人為所造成，均非所問，最高法院九十三年臺上字第
    八六０號判例意旨可資參照。是被告雖辯稱：該株七里香樹
    木已傾倒云云，雖由前揭照片所示樹木之樹葉仍翠綠茂盛，
    應無傾倒之跡，然縱被告所辯屬實，揆諸前揭說明，仍無礙
    於其竊取森林主產物之認定，要屬無疑。綜上，本案事證明
    確，被告犯行，已堪認定，應予依法論科。
二、論罪科刑部分
(一)本件被告所竊取之七里香樹木一株，胸徑十六公分，樹高五
    公尺，且七里香因受自然環境等因素影響，生長緩慢，可稱
    係國寶級樹木，遭盜採之七里香，樹體健壯，直徑已達十六
    公分，生長極屬不易等情，此有前開森林被害報告書附卷可
    按，被告持以鋤頭及手鋸各一支，在保安林班地竊得七里香
    樹木一株，並為搬運贓物而使用車牌號碼Ｎ３－３５９２號
    自用小貨車，核其所為，係犯森林法第五十二條第一項第一
    款、第六款之於保安林竊取森林主產物，為搬運贓物使用車
    輛罪。至於犯森林法第五十二條第一項之罪兼具數款加重情
    形時，因竊取行為只有一個，仍僅成立一罪，尚非法條競合
    或犯罪競合（最高法院六十九年臺上字第三九四五號判例意
    旨參照）。另被告竊取森林主產物所用之鋤頭及手鋸各一支
    均為鐵製、質地堅實沈重而具鋒利，經本院審理時提示被告
    辨認無訛，客觀上足對人之生命、身體、安全構成威脅，具
    有殺傷力，可為供兇器使用，攜此兇器竊盜行為，雖亦構成
    森林法五十條之竊取森林主產物罪，本應依刑法第三百二十
    一條第一項第三款攜帶兇器竊盜罪論處，惟森林法第五十二
    條第一項之規定為同法第五十條之特別規定，亦即應優先適
    用森林法第五十二條第一項規定論罪，不再論以森林法第五
    十條、刑法第三百二十一條第一項第三款之罪，併以說明。
    又被告前因贓物案件，經臺灣高等法院臺南分院以九十年度
    上易字第一四九一號判決判處有期徒刑二年，經上訴，由最
    高法院於九十一年一月十日駁回上訴確定，並於九十二年四
    月二十三日縮短刑期假釋出監，交付保護管束，於九十三年
    一月十九日保護管束期滿，所餘未執行之刑，以已執行完畢
    論，此有臺灣嘉義地方法院檢察署刑案資料查註紀錄表及臺
    灣高等法院被告前案紀錄表各一份附卷為佐，其於徒刑執行
    完畢，五年以內故意再犯本件有期徒刑以上之罪，為累犯，
    應刑法第四十七條第一項規定，加重其刑。
(二)爰審酌被告國中畢業之智識程度，應知森林法保護森林主、
    副產物，係在於保育森林資源，維持森林植被自然原貌，維
    護森林資源永續利用及確保水源涵養、水土保持等目的，竟
    仍持以兇器挖掘保安林內之七里香樹木一株，且目的係為贈
    送老闆之犯罪動機，又竊得樹木山價為八萬元，價值非低，
    胸徑十六公分，樹高五公尺，成長不易，犯罪情節非輕，兼
    衡其犯後坦承之態度、前有贓物、毒品危害防制條例案件之
    素行（見前揭臺灣高等法院被告前案紀錄表）、本件犯行之
    手段、方式暨其從事油漆工作、已離婚，家中有父、母親、
    小孩之家庭、經濟狀況等一切情狀，量處如主文所示之刑，
    及併科贓額二倍之罰金（山價新臺幣八萬元，二倍為新臺幣
    十六萬元，因刑法第三十三條第五款罰金刑之貨幣單位已由
    「銀元」修改為「新臺幣」，併科罰金自應以新臺幣計算之
    ，臺灣高等法院暨所屬法院九十五年法律座談會刑事類提案
    第二十號決議意旨參照），另就罰金部分諭知易服勞役之折
    算標準，以示懲儆。
三、沒收部分
    扣案之鋤頭及手鋸各一支，為被告所有而供本件犯罪所用之
    物，業據被告審理時供承在卷，應依刑法第三十八條第一項
    第二款規定宣告沒收。另按刑法第三十八條第一項第二款所
    定得沒收之供犯罪所用或犯罪預備之物，必於犯罪有直接關
    係者，始屬相當，最高法院五十一年臺非字第十三號判例意
    旨可供參照，又依同條第三項之規定，以屬於犯罪行為人者
    為限，得沒收之，即本件被告所使用之車牌號碼Ｎ３－３５
    ９２號自用小貨車，雖係供載運竊取之贓物樹木所使用之交
    通工具，惟被告竊取森林主產物後為搬運贓物使用車輛之情
    形，仍屬犯竊取森林主產物罪，僅因為搬運贓物之便而使用
    車輛之情形，依法加重處罰，尚非於犯竊取森林主產物罪有
    直接關係，而與第三十八條第一項第二款規定情形不符，況
    且被告辯稱該自用小貨車為其父親所有等語，亦非違禁物，
    依前開說明，爰不為沒收之諭知，附予敘明。
據上論斷，應依刑事訴訟法第二百七十三條之一第一項、第二百
九十九條第一項前段，森林法第五十二條第一項第一款、第六款
，刑法第十一條前段、第四十七條第一項、第四十二條第三項、
第三十八條第一項第二款，判決如主文。
本案經檢察官古富祺到庭執行職務。
中    華    民    國     97    年    4    月    30    日
                  刑事第二庭    法  官  林青怡
上列正本證明與原本無異。
如不服本判決，應於判決送達後十日內向本院提出上訴狀，上訴
書狀依法應敘述具體理由，如未敘述具體理由者，應於上訴期間
屆滿後二十日內補提理由書於本院（均應附繕本）。告訴人或被
害人如對於本判決不服者，應具備理由請求檢察官上訴，其上訴
期間之計算係以檢察官收受判決正本之日期為準。
中    華    民    國     97    年    4    月    30    日
                                書記官  李佳惠
附錄論罪法條全文
森林法第52條
竊取森林主、副產物而有左列情形之一者，處6月以上5年以下有
期徒刑，併科贓額二倍以上五倍以下罰金：
一  於保安林犯之者。
二  依機關之委託或其他契約，有保護森林義務之人犯之者。
三  於行使林產採取權時犯之者。
四  結夥二人以上或僱使他人犯之者。
五  以贓物為原料，製造木炭、松節油、其他物品或培植菇類者
    。
六  為搬運贓物，使用牲口、船舶、車輛，或有搬運造材之設備
    者。
七  掘採、毀壞、燒燬或隱蔽根株，以圖罪跡之湮滅者。
八  以贓物燃料，使用於礦物之採取，精製石灰、磚瓦或其他物
    品之製造者。
前項未遂犯罰之。
第 1 項第 5 款所製物品，以贓物論，沒收之。


司法院資訊處製作；財團法人民間司法改革基金會備份。
